【裁判字號】    97,裁,4108
【裁判日期】    970821
【裁判案由】    償還公費
【裁判全文】
最  高  行  政  法  院  裁  定
                                      97年度裁字第4108號
抗  告  人  甲○○
上列抗告人因與相對人國防部聯合後勤司令部間償還公費事件，
對於中華民國96年12月6日臺北高等行政法院96年度訴字第347
號裁定，提起抗告，本院裁定如下︰
    主  文
抗告駁回。
抗告訴訟費用由抗告人負擔。
    理  由
一、按抗告法院認抗告為不合法或無理由者，應為駁回抗告之裁
    定。
二、原裁定以：抗告人於起訴時列聯勤第三地區支援指揮部（下
    稱支援指揮部）為被告，後又於民國96年7月23日準備程序
    終結時，始於96年8月2日具狀追加國防部聯合後勤司令部（
    下稱後勤司令部）為被告，並略謂本案之關鍵在後勤司令部
    95年5月19日發文阮禱字第0950002386號令，逼迫抗告人退
    伍，又該令係支援指揮部與後勤司令部共同所為，抗告人乃
    依行政訴訟法第37條第1項第1款規定，追加後勤司令部為相
    對人。惟核抗告人主張，其所提起者為撤銷訴訟，其既未依
    訴願法之規定提起訴願，自不得逕行對之提起撤銷訴訟，其
    訴之追加為不合法；況抗告人於準備程序終結後始為訴之追
    加，經原起訴之相對人支援指揮部於原審法院審理時表明不
    同意抗告人訴之追加，且並無抗告人所指有合一確定必要之
    情形，原審法院認為抗告人追加相對人亦為不適當，應予駁
    回。
三、本件抗告意旨略謂：1.抗告人於96年7月23日原審法院行準
    備程序時，即當場請求追加後勤司令部為相對人，斯時，相
    對人支援指揮部未為任何異議之舉，更無原裁定所言「表明
    不同意抗告人訴之追加」等情；且抗告人奉口喻指示以書狀
    陳明追加相對人，故始有96年7月30日（按遞狀日期為96年8
    月2日）「行政訴訟補充理由暨聲請增加被告狀」之增補；
    又抗告人於兩個月後接獲後勤司令部之答辯狀（按該遞狀日
    期為96年10月5日），應可推知，其必蒙原審法院裁示為相
    對人，始有答辯之需；又抗告人於96年10月31日（按遞狀日
    期為96年11月1日）所提之訴狀亦載明，係奉原審法院核准
    增加後勤司令部為相對人，所為訴之聲明之追加；再者，於
    96年11月22日言詞辯論時，後勤司令部之訴訟代理人馬順隆
    、陳臆如亦均通知到場，此皆為不爭之事實，且足證原審法
    院亦認後勤司令部為相對人，惟原審法院竟有如此自相矛盾
    之作為，實令人費解。2.抗告人之退伍處分，係由支援指揮
    部及後勤司令部共同所為之處分，自有合一確定之必要等語
    。
四、本院查：按行政訴訟法第111條第1項規定：「訴狀送達後，
    原告不得將原訴變更或追加他訴。但經被告同意，或行政法
    院認為適當者，不在此限。」第4項規定：「前3項規定，於
    變更或追加之新訴為撤銷訴訟而未經訴願程序者不適用之。
    」抗告人於原審對支援指揮部起訴，嗣於訴訟中追加相對人
    後勤司令部為被告，聲明請求撤銷相對人後勤司令部95年5
    月19日發文阮禱字第0950002386號令(按係核定抗告人不適
    服現役退伍)，核其所追加者係撤銷訴訟，此部分未經訴願
    程序，依上開說明，此追加之訴不合法，應予駁回。又上開
    相對人後勤司令部95年5月19日發文阮禱字第0950002386號
    令，係相對人後勤司令部單獨所作成，自無與支援指揮部有
    訴訟上合一確定之關係。抗告人指其退伍處分，係由支援指
    揮部及後勤司令部共同所為之處分，自有合一確定之必要云
    云，自無可採。是抗告意旨求予廢棄原裁定，並無理由，應
    予駁回。
五、依行政訴訟法第104條、民事訴訟法第95條、第78條，裁定
    如主文。
中    華    民    國    97    年    8     月    21    日
                    最高行政法院第三庭
                        審判長法官  黃  璽  君
                              法官  王  德  麟
                              法官  鄭  忠  仁
                              法官  黃  本  仁
                              法官  吳  東  都
以  上  正  本  證  明  與  原  本  無  異
中    華    民    國    97    年    8     月    22    日
                              書記官  莊  俊  亨


司法院資訊處製作；財團法人民間司法改革基金會備份。
